臺灣臺中地方法院刑事判決　　　　　　 100年度訴字第1234號
公　訴　人　臺灣臺中地方法院檢察署檢察官
被　　　告　陳慧君
上列被告因偽證案件，經檢察官提起公訴（100 年度偵字第1001
號），被告於準備程序中就被訴事實為有罪之陳述，經告以簡式
審判程序之旨，並聽取當事人之意見後，本院合議庭裁定由受命
法官獨任以簡式審判程序審理，判決如下：
    主    文
陳慧君犯偽證罪，處有期徒刑參月。緩刑貳年，緩刑期間付保護
管束，並應向指定之政府機關、政府機構、行政法人、社區，或
其他符合公益目的之機構或團體，提供壹佰貳拾小時之義務勞務
。
    犯罪事實
一、陳慧君明知林舜隆（業經本院100 年度訴字第296 號判處有
    期徒刑6 月，緩刑4 年在案）與姓名年籍均不詳綽號「姐仔
    」之成年女子（下稱「姐仔」），共同媒介女子陳慧君與他
    人為性交以營利，林舜隆並自民國99年5 月初起至同年7 月
    1 日為警查獲之日止，曾數度依綽號「姐仔」之指示，駕駛
    車牌號碼8092-SG 號自用小客車，前往陳慧君住家或約定地
    點，接應陳慧君至「姐仔」與不特定男客相約之汽車旅館為
    性交行為，每次性交易費用為新臺幣（下同）3,000 元、並
    於陳慧君與男客性交易完畢後，收取媒介應召費用600 元及
    載送陳慧君返家再與「姐仔」朋分媒介應召所得。詎陳慧君
    於臺灣臺中地方法院檢察署99年度偵字第16074 號林舜隆妨
    害風化案件（下稱前案）偵訊過程中，明知具結作證之證人
    ，依法有據實陳述之義務，不得為匿飾增刪之虛偽陳述，竟
    基於偽證之犯意，先後於99年7 月23日下午4 時13分許及同
    年11月22日上午11時36分許，以證人身分接受臺灣臺中地方
    法院檢察署檢察官訊問時，就林舜隆係依照應召站指示主動
    與其聯繫，並收取媒介應召費用等於案情有重要關係之事項
    ，供前具結而為虛偽陳述，先後結證稱：「（問：你第一次
    〈指性交易〉如何過去汽車旅館? ）我自己坐計程車去」、
    「（問：你怎麼把錢給阿姨？）第一次是阿姨叫無顯示的男
    子打電話給我，跟我再約一個地方叫我過去交錢。我們都約
    在公園那邊」、「（問：你怎麼跟林舜隆搭上線? ）... 聚
    會時認識... 我問他是不是缺錢要不要賺外快，那時我跟他
    說他的工作內容是開車接送我，1 天內從下午3 點至晚上7-
    8 點..我會給他500 元到1000元不等補他油錢... 」、「（
    問：你在從事色情性交易行業時，是把錢交給誰？）不認識
    的人」、「（問：用什麼聯絡？）一個無顯示阿姨會打給我
    叫我認穿什麼顏色衣服褲子的人，叫我拿去給他」、「（問
    ：是不是林舜隆會發錢給你? ）不是。跟林舜隆無關。」、
    「（問：既然全部的錢都在你身上，怎麼會有阿姨告訴你什
    麼人讓你去認再拿錢給你？）他叫我拿錢給他，交給不認識
    的人，然後他就發錢給我我就可以下班了」云云之不實陳述
    ，均足以使司法裁判有陷於錯誤之虞。
二、案經臺灣臺中地方法院檢察署檢察官自動檢舉偵查起訴。
    理    由
一、按本件被告陳慧君所犯，非死刑、無期徒刑、最輕本刑為3
    年以上有期徒刑之罪，或高等法院管轄第一審之案件，被告
    於準備程序中，就前揭被訴事實為有罪之陳述，經受命法官
    告以簡式審判程序之旨，並聽取被告與公訴人之意見後，本
    院認無不得或不宜改依簡式審判程序進行之處，爰依刑事訴
    訟法第273 條之1 第1 項、第284 條之1 ，裁定本件由受命
    法官獨任進行簡式審判程序，是本件之證據調查，依刑事訴
    訟法第273 條之2 規定，不受同法第159 條第1 項、第161
    條之2 、第161 條之3 、第163 條之1 及第164 條至170 條
    規定之限制，合先敘明。
二、上開犯罪事實，業據被告陳慧君於本院準備程序及審理時坦
    承不諱（見本院卷第14、18頁），並有臺灣臺中地方法院檢
    察署99年度偵字第16074號妨害風化案件99年7月23日、99年
    11月22日偵訊筆錄及證人結文各1 份在卷可稽（見該卷第60
    至66、112至115頁），足認被告之自白與犯罪事實相符，堪
    予採信。是本件被告偽證之犯罪事證已臻明確，其犯行洵堪
    認定，應依法論罪科刑。
三、按刑法上之偽證罪，為形式犯，不以結果之發生為要件，證
    人於供前或供後具結而就案情有重要關係事項，故為虛偽陳
    述，其犯罪即成立，而該罪所謂於案情有重要關係之事項，
    則指該事項之有無，足以影響於裁判之結果者而言，至於其
    虛偽陳述，法院已否採為裁判或檢察官據為處分之基礎，或
    有無採為基礎之可能，皆於偽證罪之成立無影響（最高法院
    71年臺上字第8127號判例、84年度臺上字第3949號判決要旨
    參照) 。被告陳慧君在99年度偵字第16074 號妨害風化案件
    偵訊時為證人，並於供前具結，就該案件關於媒介之重要事
    項為上開虛偽之陳述，雖未經法院採信，惟依上開說明，亦
    無礙偽證罪之成立。是核被告陳慧君所為，係犯刑法第168
    條偽證罪。次按上訴人所為應成立偽證罪，該罪為侵害國家
    法益之犯罪，其罪數應以訴訟之件數為準，上訴人雖先後二
    度偽證，然僅一件訴訟，應論以單純一罪，無連續犯罪之可
    言（最高法院72年臺上字第3311號判例足資參照），故偽證
    罪所侵害之法益係國家之審判權，故對於同一訴訟案件，證
    人縱於偵、審中，先後多次具結而為虛偽之陳述，因所侵害
    國家審判權之法益仍屬一個，應僅成立單一之偽證罪。是以
    ，本件被告於上開另案被告林舜隆所涉犯妨害風化案件之偵
    查時，2 次供前具結，先後就於案情有重要關係之事項，為
    虛偽證述，仍僅成立一偽證罪。爰審酌被告未有犯罪之紀錄
    ，素行良好，有臺灣高等法院被告前科紀錄表在卷可憑，本
    件因父親意外傷害，及家中尚有罹患中度智障之弟弟待扶養
    （參卷附手術同意書及身心障礙手冊），經濟情況不佳而從
    事性交易遭警查獲，為坦護另案被告林舜隆而故為虛偽之證
    言，其犯罪情節尚非重大，該偽證行為雖妨礙司法機關事實
    認定及審判職務之適正執行，惟最終未影響法院應為有罪判
    決之認定，犯罪所生危害非鉅，以及業於本院審理中自白認
    罪，確已顯現其真誠悔悟之犯後態度，暨犯罪之手段、目的
    等一切情狀，量處如主文所示之刑。另被告前未曾因故意犯
    罪受有期徒刑以上刑之宣告，有臺灣高等法院被告前科紀錄
    表附卷可參，為本件犯行時甫年滿18歲，因年輕識淺，一時
    失慮致罹刑典，信其經此偵審程序及論罪科刑之教訓，當知
    警惕，應無再犯之虞，爰認被告所受宣告之刑，以暫不執行
    為適當，併依刑法第74條第1 項第1 款規定，宣告緩刑2 年
    ，以啟自新。又於緩刑期內，為使其知法守法，謹言慎行，
    且導正其行為與法治之觀念，爰併依刑法第74條第2 項第5
    款規定，宣告於緩刑期間內，應向指定之政府機關、政府機
    構、行政法人、社區，或其他符合公益目的之機構或團體，
    提供120 小時之義務勞務，且依刑法第93條第1 項第2 款之
    規定，應於緩刑期間付保護管束，期能使被告於義務勞務過
    程及保護管束期間，確切明瞭其行為所造成之損害，並培養
    正確法治觀念。至被告究應向何政府機關、政府機構、行政
    法人、社區，或其他符合公益目的之機構或團體提供義務勞
    務，屬執行之問題，應由執行檢察官斟酌全案情節及各政府
    機關、政府機構、行政法人、社區，或其他符合公益目的之
    機構或團體之需求，妥為指定，併予敘明。
據上論斷，應依刑事訴訟法第273條之1第1項、第299條第1項前
段，刑法第168條、第74條第1項第1款、第2項第5款、第93條第1
項第2款，判決如主文。
本案經檢察官陳雅瑩到庭執行職務。
中    華    民    國   100    年    6     月    27    日
                刑事第十一庭    法  官  廖純卿
以上正本證明與原本無異。
如不服本判決，應於收受判決後10日內向本院提出上訴書狀，並
應敘述具體理由；其未敘述上訴理由者，應於上訴期間屆滿後20
日內向本院補提理由書（均須按他造當事人之人數附繕本）「切
勿逕送上級法院」。
                                書記官  柳寶倫
中    華    民    國    100    年    6    月    27    日
附錄本案論罪科刑法條
刑法第168條：
於執行審判職務之公署審判時或於檢察官偵查時，證人、鑑定人
、通譯於案情有重要關係之事項，供前或供後具結，而為虛偽陳
述者，處七年以下有期徒刑。